【裁判字號】    97,易,229
【裁判日期】    970428
【裁判案由】    詐欺
【裁判全文】
臺灣臺北地方法院刑事判決               97年度易字第229號
公  訴  人  臺灣臺北地方法院檢察署檢察官
被      告  乙○○
上列被告因詐欺案件，經檢察官聲請簡易判決處刑（96年度偵字
第25922號）及移送併辦（臺灣臺東地方法院檢察署97年度偵字
第311號），經本院認為不應簡易判決而適用通常訴訟程序審理
，因被告在準備程序為有罪陳述，復經裁定適用簡式審判程序，
判決如下：
    主  文
乙○○幫助意圖為自己不法之所有，以詐術使人將本人之物交付
，處有期徒刑參月，如易科罰金，以新台幣壹仟元折算壹日。
    事  實
一、甲○○（另予判決）與乙○○各預見將行動電話及金融帳戶
    交付不明人士使用，將幫助他人詐欺取財之用，竟仍不違彼
    等本意，而各基於幫助詐欺之間接故意，甲○○於民國96年
    6 月間，在不詳地點，將臺北縣中和市○○路16號7樓之1南
    屏電信股份有限公司 (下稱南屏電信公司)登記使用人：甲○○、門號：0000-000-000號行動電話 (含SIM卡)，交付姓
    名、年籍不詳之成年人；乙○○於同年7月中旬某日之不詳
    時間，在台北縣中和市○○路某網咖店內，以新台幣2.000
    元之代價，將臺北市中正區○○○路○段27號彰化商業銀行
    股份有限公司 (下稱彰化商銀)台北分行申辦之戶名：乙○○、帳號：00000000000000號帳戶之存摺、印章、金融卡及
    密碼，交付真實姓名、年籍不詳，綽號「小周」之成年男子
    ，而均容任該電話及帳戶供他人用以詐騙財物。嗣該不詳之
    成年人及「小周」所屬詐欺集團成員基於意圖為自己不法所
    有之犯意聯絡，先於同月26日下午10時15分許，以上揭行動
    電話向在臺中縣大里鎮之丙○○佯稱：李女日前支付網路購
    物之貨款，應至自動櫃員機前列印交易明細表，再提供該交
    易日期與經辦機號，並依指示操作按鍵，將該資料轉換成英
    文云云；復於同日下午10時30分許，以電話向在彰化縣秀水
    鄉之丁○○佯稱：黃女因支付網路購物之貨款，而誤設定為
    分期付款，須至自動櫃員機前，依指示操作按鍵以解除該功
    能云云，致丙○○及丁○○陷於錯誤，各於同日下午10時23
    分許及同日下午10時30分許，在台灣郵政股份有限公司某自
    動櫃員機，分誤將新臺幣 (下同)19.986 元及29.989元存入
    上開帳戶內，同日並遭人將該金額提領一空。同日晚間9時
    30分許，犯罪集團又撥打電話予戊○○，訛稱其在奇摩網站
    購物時，帳戶不慎被設定為分期付款，且將於同日開始扣款
    ，惟若前往自動提款機依指示操作，即可解除自動扣款之設
    定，致戊○○陷於錯誤，於同日晚上10時許，前往台新銀行
    某自動提款機依其指示操作按鍵，誤將27.123元匯入被告上
    開彰化銀行帳戶內而被提領一空。嗣因丙○○、丁○○、戊○○發覺受騙，報警循線查獲。
二、案經臺北市政府警察局中正第一分局報告臺灣臺北地方法院
    檢察署檢察官偵查起訴及臺灣臺東地方法院檢察署檢察官移
    送併辦。
    理  由
一、被告乙○○對上開事實坦承不諱，核與被害人丙○○、丁○○、戊○○於偵查中陳述內容相符，並有臺中縣警察局大甲
    分局受理詐諞案件資料表、受理刑事案件報案三聯單影本及
    受理詐騙帳戶通報警示簡便格式表影本各1張、郵局交易明
    細影本1張、內政部警政署反詐騙案件紀錄表1份、彰化縣警
    察局鹿港分局秀安派出所受理各類案件紀錄表影本及受理詐
    騙帳戶通報警示簡便格式表影本各1張、中華郵政公司自動
    櫃員機交易明細影本1張、內政部警政署反詐騙案件紀錄表
    影本1張、彰化商銀台北分行96年10月22日彰台北字第09624
    56號函影本暨開戶基本資料影本、乙○○身分證影本、印鑑
    卡影本、存款相關服務性業務申請/約定書影本、存摺存款-
    交易明細查詢影本共1份、南屏電信公司96年11月2日南字資
    第961102004號函影本1張、甲○○及乙○○全戶戶資料查詢
    結果各1張在卷可憑。
二、詐欺集團用他人行動電話施用詐術，及以帳戶供作被害人款
    項出入之用，理應先取得該電話與帳戶所有人或使用人之同
    意，並取得該電話之SIM卡與帳戶之存摺、印章、金融卡及
    密碼，否則該電話與帳戶所有人或使用人不同意時必定辦理
    斷話及掛失，此將無法用該電話遂行詐欺之行為，被害人匯
    入之款項亦將遭凍結無法提領，而該帳戶所有人也可能以未
    提供之存摺、印章及存簿密碼，或金融卡及金融卡密碼提領
    該款項，或者於辦理補發存摺、金融卡、變更印鑑、密碼後
    ，將此款項提領一空，此舉將使「是否順利提領」處於不確
    定之狀態。況實務上之「人頭電話與帳戶」，一般僅需花費
    數千元不等即可購得，而詐欺集團詐取之總款項，通常高於
    此金額，甚至達百萬元以上，則該集團成員於衡量彼等之風
    險及報酬後，應無甘冒使用自己之電話與帳戶而自曝罪嫌之
    理。從而被告乙○○若參與本件詐欺取財罪之構成要件行為
    (如撥打電話施用詐術、負責提款等)時，應無使用自己帳戶
    之理。另被告之上揭帳戶已為本件詐欺取財集團用作犯罪之
    工具，應無自曝罪嫌而使用該帳戶參與該詐欺取財之構成要
    件行為 (詳如上述)，故被告應未參與該構成要件行為，而
    係將該帳戶之存摺、印章、金融卡及密碼，交付該詐欺集團
    所屬之「小周」無訛。被告既將上揭帳戶之存摺、印章、金
    融卡及密碼，交不明人士使用，應具幫助詐欺之間接故意。
    事證明確，其犯行應堪認定。
三、核被告所為，係犯刑法第339條第1項之詐欺取財罪。被告基
    於幫助詐欺之間接故意，而為本件犯行，應依同法第30 條
    第1項之規定，以幫助犯論處。被告係以幫助犯罪之不確定
    故意，參與詐欺構成要件以外之行為，核屬詐欺取財犯行之
    幫助犯，應依刑法第30條第2項規定減輕其刑。又臺灣臺東
    地方法院檢察署97年度偵字第311號移送併辦事實，經核只
    有被害人不同，就被告之犯罪行為事實核屬同一，為刑事訴
    訟法上之同一案件，原無待於併辦，即為起訴效力所及，本
    院自應依法審理。爰審酌被告交付帳戶供予他人使用，致被
    害人等因受詐欺份子欺騙，分別匯款至被告帳戶，故被告犯
    行對於被害人之財產及社會正常交易秩序造成之損害非輕，
    並使犯罪之追查過程更趨複雜，惟考量被告於犯罪後坦承犯
    行等一切情狀，量處如主文所示之刑，併宣告易科罰金之折
    算標準。
據上論斷，應依刑事訴訟法第299條第1項前段，刑法第30條第1
項前段、第2項、第339條第1項、第41條第1項前段，刑法施行法
第1條之1，判決如主文。
本案經檢察官林禎瑩到庭執行職務。
中    華    民    國    97    年    4     月    28    日
                    刑事第十五庭     法  官  楊台清
上正本證明與原本無異。
如不服本判決，應於判決送達後10日內向本院提出上訴狀（應抄
附繕本）。告訴人或被害人如對於本判決不服者，應具備理由請
求檢察官上訴，其上訴期間之計算係以檢察官收受判決正本之日
期為準。
                                     書記官  陳麗津
中    華    民    國    97    年    4     月    28    日
附錄論罪科刑法條
中華民國刑法第339條
意圖為自己或第三人不法之所有，以詐術使人將本人或第三人之
物交付者，處 5 年以下有期徒刑、拘役或科或併科 1 千元以下
罰金。
以前項方法得財產上不法之利益或使第三人得之者，亦同。
前二項之未遂犯罰之。


司法院資訊處製作；財團法人民間司法改革基金會備份。
